【裁判字號】    99,訴,455
【裁判日期】    991123
【裁判案由】    毒品危害防制條例
【裁判全文】
臺灣板橋地方法院刑事判決               99年度訴字第455號
公  訴  人  臺灣板橋地方法院檢察署檢察官
被      告  鄭金爐
            鄭俊隆
            鄭俊林
上三人共同
選任辯護人  賴玉山律師
            洪瑞悅律師
被      告  湯惠美
選任辯護人  林瑑琛律師
            賴玉山律師
            洪瑞悅律師
被      告  鄭僅儒
            張晃禎
上二人共同
選任辯護人  陳美卿律師
            劉昌崙律師
被      告  張展彬
選任辯護人  林聖彬律師
            劉昌崙律師
            何燈旗律師
上列被告等因違反毒品危害防制條例案件，經檢察官提起公訴（
98年度偵字第34277 號、98年度偵字第34283 號）暨移送併案審
理（99年度偵字第9342號），本院判決如下：
    主  文
鄭金爐共同製造第三級毒品，處有期徒刑陸年。扣案如附表一、
二、三所示之物均沒收；未扣案之製造毒品所得財物新臺幣貳佰
萬元應與鄭僅儒、張展彬、張晃禎連帶沒收，如全部或一部不能
沒收時，以其等財產連帶抵償之。
鄭俊隆幫助製造第三級毒品，處有期徒刑貳年。
鄭俊林幫助製造第三級毒品，處有期徒刑貳年。
湯惠美幫助製造第三級毒品，處有期徒刑壹年拾月。
鄭僅儒共同製造第三級毒品，處有期徒刑伍年捌月。扣案如附表
一、二、三所示之物均沒收；未扣案之製造毒品所得財物新臺幣
貳佰萬元應與鄭金爐、張展彬、張晃禎連帶沒收，如全部或一部
不能沒收時，以其等財產連帶抵償之。
張展彬共同製造第三級毒品，處有期徒刑伍年捌月。扣案如附表
一、二、三所示之物均沒收；未扣案之製造毒品所得財物新臺幣
貳佰萬元應與鄭金爐、鄭僅儒、張晃禎連帶沒收，如全部或一部
不能沒收時，以其等財產連帶抵償之。
張晃禎共同製造第三級毒品，處有期徒刑貳年拾月。扣案如附表
一、二、三所示之物均沒收；未扣案之製造毒品所得財物新臺幣
貳佰萬元應與鄭金爐、鄭僅儒、張展彬連帶沒收，如全部或一部
不能沒收時，以其等財產連帶抵償之。
    事  實
一、鄭金爐明知硝甲西泮（Nimetazepam ）成分，俗稱一粒眠之
    藥錠（下稱一粒眠）係毒品危害防制條例第2 條第2 項第3
    款所列管之第三級毒品，不得製造，竟於民國97年間於不詳
    時、地，受某姓名年籍不詳之成年男子委託，代覓生產俗稱
    一粒眠藥錠之工廠，並表示可提供製造一粒眠之原料，鄭金
    爐認有利可圖，遂詢問曾幫其代工製造維他命錠之「昇宏食
    品廠」（設臺南縣仁德鄉○○路○ 段57號）實際負責人鄭僅
    儒有無能力製造，鄭僅儒亦明知俗稱一粒眠具硝甲西泮成分
    為列管之第三級毒品，不得製造，竟為謀利，基於與鄭金爐
    製造第三級毒品之犯意聯絡而為允諾，乃自98年1 月間某日
    起，分次由鄭金爐自該姓名年籍不詳之成年男子取得一粒眠
    之原料後以親自開車運送至臺南縣仁德鄉○○○街96號「慈
    母五龍堂」神壇交付鄭僅儒，及以貨運寄送至臺南縣仁德鄉
    ○○路○ 段1020號文苑補習班再改送至上址「慈母五龍堂」
    神壇交付鄭僅儒，再取至上址「昇宏食品廠」，鄭僅儒之子
    張展彬及張展彬之堂兄張晃禎亦明知俗稱一粒眠具硝甲西泮
    成分，係列管之第三級毒品，不得製造，竟仍經鄭僅儒之邀
    集，基於與鄭金爐、鄭僅儒之製造第三級毒品犯意聯絡，由
    張展彬負責將一粒眠原料攪拌混合製成人體可承受劑量後加
    入賦型劑打錠，因數量不少，又指派張晃禎協助原料攪拌混
    合、打錠及清洗機器，於打錠完成後，再由張展彬以貨運方
    式運送至臺北市○○○路○ 段21號7 樓之1 交付予鄭金爐。
    鄭金爐則陸續添購包裝機等設備進駐其位於臺北縣板橋市○
    ○路39巷1 號及臺北縣永和市○○路40號（起訴書誤載為臺
    北縣中和市○○路302 號7 樓）之處所，鄭金爐之子鄭俊林
    、鄭俊隆與友人湯惠美，明知俗稱一粒眠具硝甲西泮成分為
    列管之第三級毒品，不得製造，均接受鄭金爐之邀集，基於
    幫助製造第三級毒品之犯意，先後至上址廠房內，將鄭金爐
    得自鄭僅儒工廠打錠後之一粒眠成品從事包裝、清點、裝箱
    等工作。幾經測試後鄭金爐等人同意以每錠新臺幣（下同）
    1 元之代價為該姓名年籍不詳之成年男子生產製造一粒眠，
    自98年2 月起，猶接續製造一粒眠，預訂最後一批於98年12
    月中旬將所製造之一粒眠（約150 萬顆）出貨。在製造期間
    鄭金爐與鄭僅儒、張展彬聯繫製毒事宜，督促製毒品質及進
    度，期間鄭金爐向該姓名年籍不詳之成年男子先後共取得20
    0 萬元之報酬，並與鄭僅儒對分。鄭僅儒於98年11月間，仍
    將所製造之一粒眠藥錠成品交予鄭金爐，並由鄭金爐督促鄭
    俊林、鄭俊隆、湯惠美在上址工廠內包裝一粒眠藥錠。嗣於
    98年12月14日下午4 時30分許及翌（15）日上午8 時至10時
    許，為法務部調查局臺北縣調查站調查員持搜索票在臺北縣
    永和市○○路40號、臺北市○○○路○ 段21號7 樓之1 、臺
    北縣板橋市○○路39巷1 號、臺北縣中和市○○路302 號7
    樓、臺南縣仁德鄉○○路○ 段57號、臺南縣仁德鄉○○路○
    段1020號查獲，並扣得如附表一、二、三所示之物品。
二、案經法務部調查局臺北縣調查站移送臺灣板橋地方法院檢察
    署檢察官偵查起訴暨移送併案審理。
    理  由
壹、證據能力：
一、按被告以外之人於偵查中向檢察官所為陳述，除顯有不可信
    之情況者外，得為證據，刑事訴訟法第159 條之1 第2 項定
    有明文。偵查中對被告以外之人（包括證人、鑑定人、告訴
    人、被害人及共同被告等）所為之偵查筆錄，或被告以外之
    人向檢察官所提之書面陳述，性質上均屬傳聞證據。惟現階
    段刑事訴訟法規定檢察官代表國家偵查犯罪、實施公訴，依
    法其有訊問被告、證人及鑑定人之權，證人、鑑定人且須具
    結，而實務運作時，檢察官偵查中向被告以外之人所取得之
    陳述，原則上均能遵守法律規定，不致違法取供，其可信度
    極高，故被告以外之人前於偵查中已具結而為證述，除反對
    該項供述得具有證據能力之一方，已釋明顯有不可信之情況
    外，不宜以該證人未能於審判中接受他造之反對詰問為由，
    即遽指該證人於偵查中之陳述不具證據能力。經查，本件證
    人鄭金爐、鄭俊隆、鄭俊林、湯惠美、鄭僅儒、張展彬、張
    晃禎於偵訊時所為之證述，均已經具結擔保其等證言之真實
    性，其等於偵查中所為之陳述，皆未曾提及檢察官偵查時有
    不法取供之情形，且業經到庭接受交互詰問，被告等人或其
    辯護人亦未釋明上開供述有顯不可信之情形，依上開說明，
    其等於偵查中之證言，具有證據能力。
二、按「鑑定之經過及其結果，應命鑑定人以言詞或書面報告。
    」刑事訴訟法第206 條第1 項規定甚明，是鑑定人以書面為
    鑑定報告提出於法院，依刑事訴訟法第159 條第1 項立法理
    由及第206 條第1 項規定，即具有證據能力。又法院或檢察
    官得囑託醫院、學校或其他相當之機關、團體為鑑定，或審
    查他人之鑑定，並準用同法第203 條至第206 條之1 之規定
    ，刑事訴訟法第208 條第1 項亦定有明文。準此，檢察官對
    於偵查中之案件，認須實施鑑定者，應就具體個案，選任鑑
    定人或囑託鑑定機關（團體）為之，該鑑定人或鑑定機關（
    團體）出具之書面鑑定報告應屬刑事訴訟法第206 條所定之
    傳聞例外，具有證據能力。從而，本件扣案物經由查獲之法
    務部調查局臺北縣調查站依先前轄區檢察署檢察長事前概括
    選任毒品鑑定機關即法務部調查局之方式實施鑑定，該鑑定
    機關所出具之99年2 月10日調科壹字第09900058910 號鑑定
    書，依刑事訴訟法第208 條第1 項、第206 條第1 項規定，
    即具有證據能力而得為本案之證據。
三、又按被告以外之人（含證人、鑑定人、告訴人、被害人、共
    同被告等）於審判外之陳述雖不符刑事訴訟法第159 條之1
    至之4 等4 條之規定，而經當事人於審判程序同意作為證據
    ，法院審酌該言詞陳述或書面陳述作成時之情況，認為適當
    者，得為證據。而未於言詞辯論終結前聲明異議者，視為有
    前項之同意，刑事訴訟法第159 條之5 第1 項、第2 項分別
    定有明文。其立法意旨在於傳聞證據未經當事人之反對詰問
    予以核實，原則上先予排除，惟若當事人已放棄反對詰問權
    ，於審判程序中表明同意該等傳聞證據可作為證據；或基於
    尊重當事人對傳聞證據之處分權，及證據資料愈豐富，愈有
    助於真實發見之理念，且強化言詞辯論主義，使訴訟程序得
    以順暢進行，上開傳聞證據亦均具有證據能力。本案被告等
    、辯護人及檢察官於言詞辯論終結前，均未就本院所認定犯
    罪事實而經調查採用之其餘證據主張有刑事訴訟法第159 條
    第1 項不得為證據之情形，本院復審酌各該證據作成時並無
    違法及證明力明顯過低之瑕疵等情況，認為適當，並與本案
    犯罪事實具有關連性，是本案所認定犯罪事實所採用之其餘
    證據亦均有證據能力，併先敘明。
貳、認定犯罪事實所憑之證據及理由：
一、訊據被告鄭金爐、鄭俊隆、鄭俊林、湯惠美、鄭僅儒、張展
    彬、張晃禎於偵訊及審理中均坦承本件扣案之藥錠係由被告
    鄭金爐與某不詳姓名年籍之成年男子聯絡後提供原料，經被
    告鄭僅儒允諾可為之打錠，而將該等原料以親自送交及貨運
    寄送方式給被告鄭僅儒，由被告鄭僅儒、張展彬、張晃禎在
    「昇宏食品廠」負責完成原料攪拌混合並打錠完成後，再由
    被告張展彬以貨運方式送交予被告鄭金爐，被告鄭金爐再邀
    集被告鄭俊隆、鄭俊林、湯惠美於自設之工廠處所將取得之
    藥錠從事包裝、清點、裝箱等工作。被告鄭金爐確實因此獲
    得由該不詳姓名年籍之成年男子所交付之代價200 萬元，再
    朋分予被告鄭僅儒之事實，惟均以渠等不知該藥錠成分係第
    三級毒品云云置辯。然查：
  (一)被告鄭金爐、鄭俊隆、鄭俊林、湯惠美、鄭僅儒、張展彬、
    張晃禎上開供認之情節，業經渠等各自於偵查及審理時結證
    屬實，經互為參核，亦屬相符。又本件扣案如附表三編號1
    至8 所示之淡紅色藥錠，其中編號1 部分共計11包（淨重約
    153505公克，空包裝總重約495 公克，純度6.0 ％），編號
    2 部分1 包（淨重約6955公克，空包裝重約45公克，純度5.
    8 ％），編號3 部分共計17箱（淨重約93330 公克，空包裝
    重約45987 公克，純度5.3 ％）、編號4 部分1 箱（淨重約
    4470公克，空包裝總重約2203公克，純度8.2 ％）、編號5
    部分1 包（淨重約1755公克，空包裝總重約45公克，純度8.
    0 ％）、編號6 部分1 包（淨重約1755公克，空包裝總重約
    45公克，純度1.9 ％）、編號7 部分1 包（淨重約685 公克
    ，空包裝總重約45公克，純度4.0 ％）、編號8 部分1 包（
    淨重約349.53公克，空包裝總重約172 公克，純度3.4 ％）
    ，經送請法務部查局鑑定結果，均含第三級毒品硝甲西泮成
    分，有法務部調查局99年2 月10日調科壹字第09900058910
    號鑑定書附卷可稽。此外，復有如附表一、二所示之物扣案
    可證，又有被告等人通訊監察譯文附卷參佐，足認被告等人
    之自白與事實相符，徵而可信，已堪認定。
  (二)至於被告鄭金爐、鄭俊隆、鄭俊林、湯惠美、鄭僅儒、張展
    彬、張晃禎等人嗣雖均以渠等不知該藥錠成分係第三級毒品
    云云為詞，惟渠等前於調查局詢問時即均供承知悉所涉之藥
    錠係一粒眠等情，其中被告鄭金爐供稱其知扣案藥錠含有硝
    甲西泮的成分即外界俗稱之一粒眠等語；被告鄭俊隆、鄭俊
    林、湯惠美均肯認扣案之藥錠為一粒眠，係被告鄭金爐所有
    等情；被告鄭僅儒亦供稱一開始不知道鄭金爐要其幫忙打錠
    的是一粒眠，是在第1 次交貨後，因為覺得所製作的錠劑與
    一般安眠藥外觀不同，經詢問鄭金爐後才獲告知是一粒眠等
    語；被告張展彬更供稱因其父母及妻子均罹病，加上景氣不
    好，工廠也賺不到錢，急需用錢，剛好鄭金爐至臺南家中向
    其表示，有一批白色粉末的原料要請其幫忙打錠，打錠的價
    格會好一點，每粒0.5 元，之後經其詢問鄭金爐，鄭金爐有
    告知是一粒眠，並表示其只是幫忙打錠，沒有關係等語；被
    告張晃禎也供稱其係受雇於其嬸母鄭僅儒，在臺南縣仁德鄉
    ○○路○ 段57號後方之食品工廠內從事俗稱一粒眠的製造等
    語，此等涉及被告各自之主觀認知，且均係案發時之供述，
    較少權衡利害得失，比之事後翻異之詞，自較可信，倘無其
    他事證佐憑，足資認定被告等人更異之詞與事實更為相符，
    或其前供係虛偽不實，自不得任意捨棄前供而不採。
  (三)綜上所述，足認被告等人前揭行為，罪證明確，犯行均堪認
    定。
、論罪部分：
一、按毒品之分級及品項，由法務部會同行政院衛生署組成審議
    委員會，每3 個月定期檢討，報由行政院公告調整、增減之
    ，毒品危害防制條例第2 條第3 項定有明文，而行政院於95
    年8 月8 日以院臺法字第0950034892號公告修正「毒品之分
    級及品項」部分分級及品項，刪除原屬附表4 編號44號硝甲
    西泮（Nimetazepam ），另增列硝甲西泮（硝甲氮平）（Ni
    metazepam ）列為附表3 第三級毒品編號23號，並於同日生
    效。揆諸上揭意旨，硝甲西泮原屬毒品危害防制條例第2 條
    第2 項第4 款所規定之第四級毒品，經行政院於95年8 月8
    日改列為毒品危害防制條例第2 條第2 項第3 款所規定之第
    三級毒品。又毒品危害防制條例第4 條製造第一級至第四級
    毒品之「製造」，係指就原料、原素予以加工，使成具有特
    定功效之成品者而言。查本件共犯某姓名年籍不詳之成年男
    子提供第三級毒品硝甲西泮原料，經由被告鄭金爐推由被告
    鄭僅儒、張展彬及雇用被告張晃禎依比例調配攪拌，壓製成
    錠，使原料硝甲西泮易於持有、保存，並使其具有一定之崩
    解速度，以迎合購買者之需求，自屬毒品危害防制條例所謂
    之「製造」，而被告鄭金爐並負責將打錠後之成品統籌、點
    數、包裝後交付該姓名年籍不詳之成年男子，而獲有相當之
    代價，是核被告鄭金爐、鄭僅儒、張展彬、張晃禎所為，均
    係犯毒品危害防制條例第4 條第3 項之製造第三級毒品罪。
    又硝甲西泮同屬藥事法所禁止製造之偽藥，依重法優於輕法
    、特別法優於普通法之法律適用原則，於法律競合時，應僅
    適用毒品危害防制條例論處。又被告鄭金爐、鄭僅儒、張展
    彬、張晃禎因製造第三級毒品硝甲西泮而持有第三級毒品硝
    甲西泮之低度行為，應為製造之高度行為所吸收，不另論罪
    。
二、次按刑法上之幫助犯，係對於犯罪與正犯有共同之認識，而
    以幫助之意思，對於正犯資以助力，而未參與實施犯罪之行
    為者而言（最高法院49年臺上字第77號、65年臺上字第3773
    號等判例參照）。準此，未參與實施犯罪構成要件之行為，
    僅出於幫助之意思提供助力者，僅該當於刑法上之幫助犯，
    而非共同正犯。查被告鄭俊隆、鄭俊林、湯惠美三人均係將
    已製造完成之一粒眠藥錠進行包裝、點數、裝箱，並無實際
    參與製毒等構成要件行為，此外，在無證據證明被告鄭俊隆
    、鄭俊林、湯惠美三人係以正犯非以幫助之犯意參與犯罪之
    情形下，應認其等三人所為係幫助犯而非正犯行為。核被告
    鄭俊隆、鄭俊林、湯惠美所為，均係犯刑法第30條第1 項、
    毒品危害防制條例第4 條第3 項之幫助製造第三級毒品罪。
    公訴意旨認渠等三人均係製造第三級毒品罪之共同正犯，容
    有誤會，惟此無庸變更起訴法條，附此敘明。
三、另按共同正犯之意思聯絡，原不以數人間直接發生者為限，
    即有間接之連絡者，亦包括在內，最高法院77年臺上字第21
    35號判例意旨參照，本件共犯某姓名年籍不詳之成年男子提
    供第三級毒品硝甲西泮原料，經由被告鄭金爐推由被告鄭僅
    儒、張展彬並雇用被告張晃禎依比例調配攪拌，製造一粒眠
    藥錠，被告鄭金爐並負責將打錠後之成品統籌、點數、包裝
    後交付該姓名年籍不詳之成年男子，揆諸前揭判例意旨，被
    告鄭金爐、鄭僅儒、張展彬、張晃禎等四人與該姓名年籍不
    詳之成年男子間，就前揭製造第三級毒品之犯行，有犯意聯
    絡及行為分擔，均為共同正犯。至關於被告鄭俊隆、鄭俊林
    、湯惠美三人之幫助製造第三級毒品犯行，事實上雖有二人
    以上共同幫助犯罪，仍應各負幫助犯之責任，並無適用刑法
    第28條之餘地（最高法院33年臺上字第793 號判例意旨參照
    ）。
四、又按行為於密切接近之時地實施，侵害同一法益，各行為之
    獨立性極為薄弱，依一般社會健全觀念，以視為數個舉動之
    接續施行，合為包括之一行為以評價，屬接續犯。查被告鄭
    金爐、鄭僅儒、張展彬、張晃禎於98年1 月間某日起至為警
    查獲時止，於前揭時間密集製造第三級毒品之犯行，及被告
    鄭俊隆、鄭俊林、湯惠美於前揭時間密集幫助製造第三級毒
    品之犯行，均分別接續為之，為接續犯。又接續犯屬實質上
    一罪，適用法律自應依最後行為時之法律處斷。臺灣板橋地
    方法院檢察署檢察官以99年度偵字第9342號移送併案審理部
    分，與公訴人起訴之犯罪事實係同一事實，為起訴效力所及
    ，自在本院所得審理之範圍。
五、按毒品危害防制條例第17條第2 項規定：犯第4 條至第8 條
    之罪於偵查中及審判中均自白者，減輕其刑。所謂於偵查及
    審理中均自白，係指被告於偵查中歷次之陳述，曾經自白，
    且於各審級審判中歷次之陳述，曾經自白而言。舉凡刑事法
    律之解釋，不論為實體法或程序法，其最重要之原則迨為對
    被告有利之原則。本條項之規定，既為於偵查中及審判中均
    自白，而非於偵查中及審判中每次陳述均自白，則被告在偵
    查中歷次陳述只要曾經自白（1 次以上），且在審判中歷次
    陳述亦曾經自白（1 次以上），解釋上即符合該條項之規定
    。另按所謂自白，係針對被嫌疑為犯罪之事實陳述，不包括
    該事實之法律評價，被告或犯罪嫌疑人若可認為已對自己被
    疑為犯罪之事實是認，縱對於該行為在刑法上之評價尚有主
    張，仍無礙於此項法定減刑事由之成立（最高法院98年度臺
    上字第448 號裁判要旨可參）；又按毒品危害防制條例第17
    條第2 項有關自白減輕其刑之規定，並不以對全部犯罪事實
    自白為必要，即自白犯罪事實之一部，亦應有減輕其刑規定
    之適用，本件起訴及第一、二審判決所認定之犯罪事實，除
    上訴人主觀犯意外，均以上訴人於偵查及審理中之供述為據
    ，因此，若依上訴人之供述認上訴人涉及犯罪，仍符合自白
    犯罪事實，至上訴人所為主觀犯意之答辯，是阻卻責任之辯
    解，乃屬辯護權之行使，仍不失為自白犯罪（最高法院99年
    度臺上字第6197號裁判要旨參照）。查被告鄭金爐、鄭俊隆
    、鄭俊林、湯惠美、鄭僅儒、張展彬、張晃禎七人於偵查及
    審理中均曾自白犯行，有各該筆錄在卷可參，業如前述，渠
    等嗣雖以不知該藥錠成分係第三級毒品云云置辯，但揆諸上
    開說明，應認被告七人均符合毒品危害防制條例第17條第2
    項之減輕規定，均應予減輕其刑。
六、被告鄭俊隆、鄭俊林、湯惠美三人，係幫助他人犯製造第三
    級毒品罪，惡性均較正犯為輕，均依刑法第30條第2 項規定
    遞減輕其刑。
七、起訴書所犯法條欄固認被告等人均係犯毒品危害防制條第4
    條第3 項之製造、販賣第三級毒品罪嫌等語，惟法院審理之
    範圍，係以起訴書犯罪事實欄之記載為據，觀諸本件起訴書
    犯罪事實欄之記載，僅泛稱被告等人共同基於製造、販賣毒
    品之犯意聯絡等語，而就販賣毒品之時間、地點及販賣對象
    、代價等犯罪構成要件事實均未有陳述，尚難認檢察官就販
    賣毒品部分亦有提起公訴之意，公訴檢察官已於蒞庭執行職
    務時當庭予以更正，並有99年3 月31日補充理由書在卷可考
    ，是此部分顯屬贅載，併此敘明。
八、爰審酌被告鄭金爐、鄭僅儒、張展彬、張晃禎明知俗稱一粒
    眠之硝甲西泮係屬毒品，足以戕害國人身心健康，僅因圖利
    而製造，助長施用毒品惡習，製造數量及獲利皆鉅，危害社
    會治安匪淺，被告鄭俊隆、鄭俊林、湯惠美亦明知上情而予
    以幫助，亦應予以非難，兼衡渠等犯罪後態度等一切情狀，
    量處如主文所示之刑，以示懲儆。至檢察官雖於本院審理中
    對被告鄭金爐、鄭僅儒各求處有期徒刑14年之刑期，對被告
    張展彬、張晃禎、鄭俊隆、鄭俊林、湯惠美各求處有期徒刑
    12年之刑期，惟本院認上開所量處之刑度已足充分評價被告
    主觀上之惡性與客觀犯行對社會所造成之危害，檢察官上開
    求刑尚屬過重，附此敘明。
肆、沒收部分：
一、按依毒品危害防制條例第18條第1 項前段之規定，應予沒收
    銷燬之毒品，以經查獲之第一、二級毒品為限。又毒品依其
    成癮性、濫用性及對社會危害性，共分為四級，上開條例並
    就製造、運輸、販賣、意圖販賣而持有、以非法方法使人施
    用、引誘他人施用及轉讓不同等級之毒品等行為，分別定其
    處罰。至施用或持有第三、四級毒品，因其可罰性較低，故
    未設處罰之規定，僅就施用及持有第一、二級毒品科以刑罰
    。然鑑於第三、四級毒品均係管制藥品，特於同條例第11條
    之1 明定無正當理由，不得擅自持有；第18條第1 項後段復
    規定查獲之第三、四級毒品，無正當理由而擅自持有者，沒
    入銷燬之。從而，依同條例第18條第1 項後段應沒入銷燬之
    毒品，專指查獲施用或持有之第三、四級毒品而言；倘係查
    獲製造、運輸、販賣、意圖販賣而持有、以非法方法使人施
    用、引誘他人施用或轉讓第三、四級毒品，既屬同條例相關
    法條明文規定處罰之犯罪行為，即非該條項應依行政程序沒
    入銷燬之範圍。又同條例第19條第1 項所定「供犯罪所用或
    因犯罪所得之物」，係指犯第4 條至第9 條、第12條、第13
    條或第14條第1 項、第2 項之罪所用或所得之物，不包括毒
    品本身在內，是尚不得援用此項規定為第三、四級毒品之沒
    收依據。再同條例對於查獲之製造、運輸、販賣、意圖販賣
    而持有、以非法方法使人施用、引誘他人施用及轉讓第三、
    四級毒品之沒收，並無特別規定，如其行為已構成犯罪，則
    該毒品即屬不受法律保護之違禁物，應回歸刑法之適用，依
    刑法第38條第1 項第1 款之規定沒收之，始為適法（最高法
    院95年度臺上字第5252號、96年度臺上字第884 號判決意旨
    參照）。因此本件扣案如附表三編號1 至8 所示之淡紅色藥
    錠，其中編號1 部分共計11包（淨重約153505公克，空包裝
    總重約495 公克，純度6.0 ％），編號2 部分1 包（淨重約
    6955公克，空包裝重約45公克，純度5.8 ％），編號3 部分
    共計17箱（淨重約93330 公克，空包裝重約45987 公克，純
    度5.3 ％）、編號4 部分1 箱（淨重約4470公克，空包裝總
    重約2203公克，純度8.2 ％）、編號5 部分1 包（淨重約17
    55公克，空包裝總重約45公克，純度8.0 ％）、編號6 部分
    1 包（淨重約1755公克，空包裝總重約45公克，純度1.9 ％
    ）、編號7 部分1 包（淨重約685 公克，空包裝總重約45公
    克，純度4.0 ％）、編號8 部分1 包（淨重約349.53公克，
    空包裝總重約172 公克，純度3.4 ％），經送鑑定結果，均
    含第三級毒品硝甲西泮成分，已如前述，又因毒品硝甲西泮
    與其包裝難以析離，故一併視為毒品違禁物，應依刑法第38
    條第1 項第1 款之規定併予宣告沒收之。至硝甲西泮鑑驗耗
    用之部分，既滅失而不存在，當毋庸為沒收之諭知。
二、再按毒品危害防制條例第19條第1 項固規定犯第4 條之罪者
    ，其供犯罪所用或因犯罪所得之財物應沒收，惟該條既未特
    別規定「不問屬於犯人與否，沒收之」等語，依該條沒收之
    物自應以屬於犯人者為限（最高法院93年度臺上字第3263號
    判決意旨參照）。又沒收為從刑之一種，依主從不可分之原
    則，應附隨緊接於主刑之下而同時宣告；又共同正犯因相互
    間利用他人之行為，以遂行其犯意之實現，本於責任共同之
    原則，有關沒收部分，對於共犯間供犯罪所用之物，自均應
    為沒收之諭知（最高法院91年度臺上字第5583號判決要旨參
    照）。扣案如附表一、二所示之物分別為被告鄭金爐、鄭僅
    儒所有用於製造第三級毒品所用之物，業據被告鄭金爐、鄭
    僅儒、張展彬、張晃禎供認在卷，應依毒品危害防制條例第
    19條第1 項規定宣告沒收。至另扣案之鑰匙2 支、遙控器1
    支，係開啟臺北縣永和市○○路40號處所之物，存摺2 本為
    湯惠美於金融機構之帳戶交易明細記載之用，行動電話9 支
    雖供被告聯絡所用之物，但行動電話為現今一般人極為普遍
    之電信器材，均非關本件第三級毒品之「製造」所用之物，
    且沒收事涉被告財產權之剝奪，自應從嚴審究，不宜過度擴
    張而為理解，爰不併予宣告沒收，附此敘明。
三、又按毒品危害防制條例第19條第1 項規定，犯販賣毒品罪者
    ，其犯罪所得之財物均沒收之，係採義務沒收主義。故販賣
    毒品所得之對價，不問其中成本若干，利潤多少，均應全部
    諭知沒收，貫徹政府查禁煙毒之決心，以符立法本旨（最高
    法院91年度臺上字第2419號判決意旨參照）。另按毒品危害
    防制條例第19條第1 項規定所稱「追徵其價額」者，係指所
    沒收之物為金錢以外之其他財物而無法沒收時，應追徵其價
    額，使其繳納與原物相當之價額。如所得財物為金錢而無法
    沒收時，始應「以其財產抵償之」（最高法院95年度臺上字
    第305 號判決要旨參照）。復按沒收含有保安處分之性質，
    在剝奪犯罪者因犯罪而取得之財產上利益，以遏止犯罪，與
    罰金屬刑罰之性質有別，故對於各共犯應採連帶沒收主義，
    不得就全體共犯之總所得，對於各共犯重複諭知沒收（最高
    法院94年度臺上字第1971號、95年度臺上字第6051號判決要
    旨參照）。查被告鄭金爐、鄭僅儒、張展彬、張晃禎製造第
    三級毒品之所得共計為200 萬元，業據被告鄭金爐、鄭僅儒
    供認明確，應依毒品危害防制條例第19條第1 項規定，就製
    造毒品所得200 萬元宣告連帶沒收，如全部或一部不能沒收
    時，以其財產連帶抵償之。
據上論斷，應依刑事訴訟法第299 條第1 項前段，毒品危害防制
條例第4 條第3 項、第17條第2 項、第19條第1 項，刑法第11條
、第28條、第30條、第38條第1 項第1 款，判決如主文。
本案經檢察官林慈雁到庭執行職務
中    華    民    國    99    年    11    月    23    日
                刑事第十庭    審判長法  官  張江澤
                                    法  官  楊志雄
                                    法  官  劉景宜
以上正本證明與原本無異。
如不服本判決應於收受判決後10日內向本院提出上訴書狀，並應
應敘述具體理由。其未敘述上訴理由者，應於上訴期間屆滿後20
日內向本院補提理由書( 均須按他造當事人之人數附繕本) 「切
勿逕送上級法院」。
                                    書記官  梁宜庭
中    華    民    國    99    年    12    月    1     日
附錄本案論罪科刑法條全文：
毒品危害防制條例第4條
製造、運輸、販賣第一級毒品者，處死刑或無期徒刑；處無期徒
刑者，得併科新臺幣二千萬元以下罰金。
製造、運輸、販賣第二級毒品者，處無期徒刑或七年以上有期徒
刑，得併科新臺幣一千萬元以下罰金。
製造、運輸、販賣第三級毒品者，處五年以上有期徒刑，得併科
新臺幣七百萬元以下罰金。
製造、運輸、販賣第四級毒品者，處三年以上十年以下有期徒刑
，得併科新臺幣三百萬元以下罰金。
製造、運輸、販賣專供製造或施用毒品之器具者，處一年以上七
年以下有期徒刑，得併科新臺幣一百萬元以下罰金。
前五項之未遂犯罰之。
  附表一（扣案機械設備等）
  ┌──┬──────┬──┐
  │編號│機械設備名稱│數量│
  ├──┼──────┼──┤
  │1   │包裝機      │1   │
  ├──┼──────┼──┤
  │2   │鉛字        │4   │
  ├──┼──────┼──┤
  │3   │打印字頭    │5   │
  ├──┼──────┼──┤
  │4   │磅秤        │1   │
  ├──┼──────┼──┤
  │5   │電子秤      │1   │
  ├──┼──────┼──┤
  │6   │篩網        │1   │
  ├──┼──────┼──┤
  │7   │塑膠盒      │2   │
  ├──┼──────┼──┤
  │8   │塑膠桶      │1   │
  ├──┼──────┼──┤
  │9   │乾燥機      │1   │
  ├──┼──────┼──┤
  │10  │空氣壓縮機  │1   │
  ├──┼──────┼──┤
  │11  │壓力瓶      │1   │
  ├──┼──────┼──┤
  │12  │包裝打字機  │1   │
  ├──┼──────┼──┤
  │13  │紅色膠膜    │3   │
  ├──┼──────┼──┤
  │14  │色帶        │17  │
  ├──┼──────┼──┤
  │15  │鋁箔包裝紙  │3   │
  ├──┼──────┼──┤
  │16  │打字機頭    │5   │
  ├──┼──────┼──┤
  │17  │包裝機操作手│1   │
  │    │冊          │    │
  ├──┼──────┼──┤
  │18  │打錠頭(5字) │29  │
  ├──┼──────┼──┤
  │19  │打錠頭(028字│18  │
  │    │)           │    │
  ├──┼──────┼──┤
  │20  │打錠頭配件  │18  │
  ├──┼──────┼──┤
  │21  │塑膠勺子    │1   │
  ├──┼──────┼──┤
  │22  │塑膠盆      │1   │
  ├──┼──────┼──┤
  │23  │鐵盒        │2   │
  ├──┼──────┼──┤
  │24  │塑膠漏斗    │1   │
  ├──┼──────┼──┤
  │25  │鐵盤        │16  │
  ├──┼──────┼──┤
  │26  │打錠機      │1   │
  ├──┼──────┼──┤
  │27  │打錠機採樣  │12  │
  ├──┼──────┼──┤
  │28  │攪拌機      │1   │
  ├──┼──────┼──┤
  │29  │攪拌機採樣  │8   │
  ├──┼──────┼──┤
  │30  │出貨單      │21  │
  └──┴──────┴──┘
  附表二（扣案原料）
  ┌──┬──────┬──┐
  │編號│原料名稱    │數量│
  ├──┼──────┼──┤
  │1   │薄荷腦      │1包 │
  ├──┼──────┼──┤
  │2   │食用黃色5號 │1罐 │
  ├──┼──────┼──┤
  │3   │橘子香粉    │1包 │
  ├──┼──────┼──┤
  │4   │乳糖        │1包 │
  ├──┼──────┼──┤
  │5   │滑石粉      │1包 │
  ├──┼──────┼──┤
  │6   │不明粉末    │6包 │
  └──┴──────┴──┘
  附表三 (扣案毒品)
  ┌──┬──────┬───────────────────────────┐
  │編號│名稱        │數量                                                  │
  ├──┼──────┼───────────────────────────┤
  │1   │未包裝一粒眠│11包（淨重約153505公克，空包裝總重約495 公克，純度6.0 │
  │    │            │％）                                                  │
  ├──┼──────┼───────────────────────────┤
  │2   │未包裝一粒眠│1 包（淨重約6955公克，空包裝重約45公克，純度5.8 ％）  │
  ├──┼──────┼───────────────────────────┤
  │3   │已包裝一粒眠│17箱（淨重約93330公克，空包裝重約45987 公克，純度5.3  │
  │    │            │ ％）                                                 │
  ├──┼──────┼───────────────────────────┤
  │4   │已包裝一粒眠│1 箱（淨重約4470公克，空包裝總重約2203公克，純度8.2％ │
  │    │            │ ）                                                   │
  ├──┼──────┼───────────────────────────┤
  │5   │未包裝一粒眠│1 包（淨重約1755公克，空包裝總重約45公克，純度8.0 ％）│
  ├──┼──────┼───────────────────────────┤
  │6   │未包裝一粒眠│1 包（淨重約1755公克，空包裝總重約45公克，純度1.9 ％）│
  ├──┼──────┼───────────────────────────┤
  │7   │未包裝一粒眠│1 包（淨重約685 公克，空包裝總重約45公克，純度4.0 ％）│
  ├──┼──────┼───────────────────────────┤
  │8   │已包裝一粒眠│1 包（淨重約349.53公克，空包裝總重約172 公克，純度3.4 │
  │    │            │ ％）                                                 │
  └──┴──────┴───────────────────────────┘

司法院資訊處製作；財團法人民間司法改革基金會備份。
